【裁判字號】    89,訴,780
【裁判日期】    890512
【裁判案由】    業務過失致死
【裁判全文】
臺灣臺中地方法院刑事判決                          八十九年度訴字第七八０號
    公  訴  人  臺灣臺中地方法院檢察署檢察官
    被      告  丙○○
右列被告因業務過失致死案件，經檢察官提起公訴（八十九年度偵字第二三八四號、
第三五八九號），本院判決如左：
    主  文
丙○○從事業務之人，因業務上之過失致人於死，處有期徒刑肆月，緩刑貳年。
    事  實
一、丙○○平時係以從事搭建、拆除鐵皮屋及承攬工程等為業務之人，並為經營該事
    業之負責人，亦即勞工安全衛生法第二條第二項所稱之雇主。渠以新台幣（下同
    ）十八萬元及拆除廠房後之建材歸其所有為代價承攬位於臺中縣太平市○○路二
    六八號之賜泰鋼鐵工業股份有限公司（以下簡稱賜泰公司）損壞廠房拆除工程，
    並以日薪二千二百元僱用從事雜工為業之勞工夏聰榮、甲○○等人前往賜泰公司
    之損壞廠房進行拆除工作。丙○○本應注意雇主對於防止有墜落、崩塌等之虞之
    作業場所引起之危害，應有符合標準之必要安全設備，對於高度在二公尺以上之
    高處作業，勞工有墜落之虞者，應使勞工確實使用安全帶、安全帽及其他必要之
    防護具或採安全網等措施，及對於勞工於石綿板、鐵皮板、瓦、木板、茅草、塑
    膠等材料構築之屋頂從事作業時，為防止勞工踏穿墜落，應於屋架上設置適當強
    度，且寬度在三十公分以上之踏板或裝設安全護網，以防止危害發生之義務，且
    依其情況並無不能注意之情事，其應注意，能注意，竟未注意，而違反上開義務
    ，於安排夏聰榮等人在前述廠房屋頂施工時，未依勞工安全衛生法第五條第一項
    、勞工安全衛生設施規則第二百二十七條及第二百八十一條之規定設置符合標準
    之踏板或安全防護網等必要之安全設備，致其所僱用之勞工夏聰榮於民國八十八
    年十二月六日上午八時三十分許爬到上開損壞廠房屋頂欲拆除石綿瓦時，因本身
    亦疏未注意而不慎踏穿石綿瓦而由距地面高度約六公尺之屋頂墜落撞擊地面，致
    受有頭部外傷合併顱腦損傷、胸腰部挫傷、肋骨骨折、氣血胸等傷害，經送醫後
    延至同日上午十時三十分，因外傷性休克不治死亡。
二、案經臺灣臺中地方法院檢察署檢察官據報相驗後自動檢舉及被害人夏聰榮之妻乙
    ○○○訴由臺灣高雄地方法院檢察署移送併案偵查起訴。
    理  由
一、訊據被告丙○○對於右揭擔任事業主僱用夏聰榮於上開時地從事拆除房屋工作及
    疏未採取前開安全防護措施等事項均坦認不諱，核與證人即現場目擊之同事甲○
    ○於警訊及檢察官偵查時證述情節相符，而被害人夏聰榮確係拆除上址廠房工程
    ，自屋頂墜落後頭部撞擊地面致因受有頭部外傷合併顱腦損傷、胸腰部挫傷、肋
    骨骨折、氣血胸等傷害致引起外傷性休克死亡乙節，亦經臺灣臺中地方法院檢察
    署檢察官督同法醫師相驗屬實，製有勘驗筆錄、相驗屍體證明書、驗斷書各一紙
    在卷可憑，並有行政院勞工委員會中區勞工檢查所八十九年一月二十四日臺八十
    九勞中檢營字第００四七七號函所附職業災害檢查報告書一份附卷可參及現場照
    片附於臺灣臺中地方法院檢察署八十八年度相字第三０三五號相驗卷內可憑。按
    雇主對於防止有墜落、崩塌等之虞之作業場所引起之危害，應有符合標準之必要
    安全設備；雇主對於高度在二公尺以上之高處作業，勞工有墜落之虞者，應使勞
    工確實使用安全帶、安全帽及其他必要之防護具或採安全網等措施；雇主對於勞
    工於石綿板、鐵皮板、瓦、木板、茅草、塑膠等材料構築之屋頂從事作業時，為
    防止勞工踏穿墜落，應於屋架上設置適當強度，且寬度三十公分以上之踏板或裝
    設安全護網，勞工安全衛生法第五條第一項第五款、勞工安全衛生設施規則第二
    百二十七條、第二百八十一條分別定有明文。又刑法第二百七十六條第二項所謂
    之業務，係指以反覆同種類之行為目的之社會活動而言，最高法院六十九年度臺
    上字第四０四七號判例可資參照。查被告係以從事搭建、拆除鐵皮屋等為業，自
    屬從事業務之人，復為實際給付薪資並在場負責指揮監督責任之人，其應注意，
    且依其情況並無不能注意，竟疏未注意，未設置任何必要之安全設施，致其所僱
    用之勞工夏聰榮於高約六公尺之廠房屋頂作業時，無適當之安全設備，不慎踏穿
    石綿瓦而墜落撞擊地面死亡，被告對於被害人夏聰榮之死亡顯有過失，又被告之
    過失行為與被害人夏聰榮死亡間復有相當因果關係。因而，本件事證明確，被告
    犯行足堪認定。
二、核被告違反勞工安全衛生法第五條第一項第五款規定，致發生同法第二十八條第
    二項第一款之職業災害，應依同法第三十一條第一項之規定論處。又被告係從事
    業務之人，其前揭行為，另犯有刑法第二百七十六條第二項之業務過失致死罪。
    被告以一行為觸犯二罪名，為想像競合犯，應依刑法第五十五條之規定，從較重
    之業務過失致死罪處斷。查被告身為雇主，理應善盡保護員工之責，在職場提供
    充分且完善之安全措施，惟被告為求最大營利之目的，竟節省經營成本，罔顧勞
    工安全，以致造成死亡災害，其行徑及心態實非可取，爰審酌本件所生之危害、
    承攬工程所得利益，及被告事後坦承犯行，態度良好，且與被害人家屬達成和解
    ，有和解筆錄一紙附卷可稽等一切情狀，量處如主文所示之刑，以示懲儆。末查
    被告前未曾受有期徒刑以上刑之宣告，有臺灣高等法院被告全國前案紀錄表、臺
    灣臺中地方法院檢察署刑案資料查註記錄表附附卷可證，其因一時疏失，致罹刑
    章，惡性尚屬輕微，且犯後坦承犯行，深知悔悟，其經此次教訓，當知所警惕，
    而無再犯之虞，本院認前開對其宣告之刑，以暫不執行為適當，爰併宣告緩刑三
    年，以啟自新。
據上論斷，應依刑事訴訟法第二百九十九條第一項前段，勞工安全衛生法第三十一條
第一項，刑法第十一條前段、第二百七十六條第二項、第五十五條、第七十四條第一
款，罰金罰鍰提高標準條例第一條前段，判決如主文。
本案經檢察官黃江穎到庭執行職務
中      華      民      國      八十九      年      五      月    十二  日
                                        臺灣臺中地方法院刑事第七庭
                                                法  官  劉錫賢
右正本證明與原本無異。
如不服本判決，應於判決送達後十日內向本院提出上訴狀，上訴於臺灣高等法院臺中
分院 (須附繕本)。
                                                書記官
中      華      民      國      八十九      年      五      月    十二  日
附錄論罪法條
刑法第二百七十六條第二項：
從事業務之人，因業務上之過失犯前項之罪者，處五年有期徒刑或拘役，得併科三千
元以下罰金。
勞工安全衛生法第三十一條第一項：
違反第五條第一項或第八條第一項之規定，致發生第二十八條第二項第一款之職業災
害者，處三年以下有期徒刑、拘役或科或併科新臺幣十五萬元以下罰金。


司法院資訊處製作；財團法人民間司法改革基金會備份。
